臺灣臺南地方法院交通事件裁定　　99年度交聲字第1118號
移送機關　　交通部公路總局嘉義區監理所臺南監理站
異議人即
受處分人　　林亞涵
上列受處分人因違反道路交通管理處罰條例案件，對於交通部公
路總局嘉義區監理所台南監理站民國99年7月28日所為之裁決處
分（處分案號：嘉監南字第裁74-M00000000號），聲明異議，本
院裁定如下：
    主  文
原處分撤銷。
林亞涵汽車駕駛人，在設有交岔路口標誌之路段超車及違反道路
交通安全規則肇事致人受傷，處罰鍰新臺幣壹仟貳佰元，並合計
記違規點數肆點。
    理  由
一、原處分意旨略以：異議人即受處分人林亞涵（下稱異議人）
    騎乘所有車牌號碼GYG-515號重型機車，於民國99年3月19日
    17 時25分許，行經永康市○○街與新民街之交岔路口時，
    有不依規定保持前後車距離，及違反道路交通安全規則肇事
    致人受傷等違規行為遭警舉發應依違反道路交通管理處罰條
    例第58條第1款、第61條第3項之規定，裁處異議人罰鍰新臺
    幣600元，並記違規點數1點。
二、聲明異議意旨略以：異議人於上開時間騎乘上開機車行經台
    南縣永康市○○街與新民街路口，異議人有減速慢行及注意
    路況，係第三人李夷卿所駕駛車號3728-GJ號自小客車突然
    違規左轉，至異議人反應不及而遭該車擦撞倒地，致異議人
    與乘客賴盈孜2人之身體均受傷，異議人就本件交通事故之
    發生，並無違規行為，為此聲明異議等語，請求撤銷原處分
    。
三、按汽車駕駛人在設有交岔路口標誌之路段超車者，處新臺幣
    1200元以上2400元以下罰鍰：再按汽車駕駛人有第47條第1
    款至第3款者，除依原條款處罰鍰外，並予記違規點數1點；
    ；汽車駕駛人，駕駛汽車違反道路交通安全規則，因而肇事
    致人受傷者，記違規點數3點；道路交通管理處罰條例第47
    條第1款、第63條第1項第1款及第61條第3項分別定有明文。
四、經查：
  (一)異議人騎乘車牌號碼GYG-515號重型機車，於99年3月19日17
    時25分許，行經永康市○○街與新民街之交岔路口，經警認
    其有不依規定保持前後車距離，及違反道路交通安全規則肇
    事致人受傷等之違規行為後，由臺南縣警察局永康分局員警
    逕行製單舉發等情，有臺南縣警察局99年5月13日南縣警交
    字第M00000000號舉發違反道路交通管理事件通知單1份在卷
    可稽
  (二)惟異議人辯稱係因前方車輛突然違規左轉致其反應不及擦撞
    倒地云云，然查：按駕駛人駕駛汽車，應遵守道路交通標誌
    、標線、號誌之指示，並服從交通指揮人員之指揮;汽車行
    經設有交岔路口標誌之路段，不得超車。道路交通安全規則
    第90條、第101條第1項定有明文。依本件交通事故發生後，
    第三人李夷卿所駕駛車號3728-GJ號自小客車車頭向西南斜
    停在斑馬線上，異議人所騎乘之機車在新行街分向限制線西
    側立起，可推知事故發生前，第三人李夷卿駕車行經上開行
    車管制號誌交岔路口欲左轉時，異議人騎乘機車自同向同車
    道後方駛至跨越方向限制線欲超越第三人李夷卿所駕駛車號
    3728-GJ號自小客車直行，導致異議人所騎乘之上開機車由
    後撞擊在前欲左轉第三人李夷卿所駕駛上開車輛左側。又
    本件車禍經送經送請臺灣省車輛行車事故覆議鑑定委員會鑑
    定結果認：異議人駕駛重機車，行經行車管制號誌交岔路口
    ，跨越分向限制線違規路口超車不當，為肇事原因，第三人
    李夷卿無肇事因素，此有臺灣省車輛行車事故覆議鑑定委員
    會99年10月13日覆議字第0996204013號函1份附卷可稽，此
    業經臺灣臺南地方法院檢察署檢察官以100年3月2日99年度
    調偵第1183號不起訴處分書敘明在案，此有該不起訴處分書
    1份附卷可參，是異議人騎乘機車行經之上開肇事地點，違
    規於設有交岔路口標誌之路段超車，係本件交通事故發生之
    原因，異議人執前詞置辯，不足採信。
五、由上述可知，本件違規行為之態樣應係異議人駕駛上開重機
    車於上揭時、地，在設有設有交岔路口標誌之路段超車及違
    反道路交通安全規則肇事致人受傷，而非原舉發通知單及原
    裁決處分所認為：有不依規定保持前後車距離及違反道路交
    通安全規則肇事致人受傷之違規行為。又按關於刑事訴訟程
    序上所謂「不利益變更禁止」原則，應僅限於原判決適用法
    條並無不當時，始有其適用，若原判決適用法條不當而應予
    撤銷者，上級審自非不得諭知較重於原審判決之刑，以資適
    法，此為刑事訴訟法第370條：「由被告上訴或為被告利益
    而上訴者，第二審法院不得諭知較重於原審判決之刑。但因
    原審判決適用法條不當而撤銷之者，不在此限」規定意旨之
    所在。而依道路交通管理處罰條例第89條規定，法院受理交
    通事件，準用刑事訴訟法之規定，另道路交通案件處理辦法
    第20條前段亦明定：「交通法庭認為聲明異議有理由或聲明
    異議雖無理由，而原處分不當或違法者，應以裁定將原處分
    經聲明異議部分撤銷，並自為裁定。」，足徵原處分機關之
    處分如有不當及違法時，交通法庭亦得撤銷原處分另為適法
    之裁定，尚無不利益變更禁止原則之適用。從而，移送機關
    認異議人有不依規定保持前後車距離之違規行為，而依道路
    交通管理處罰條例第58條第1款規定，裁處異議人600元罰鍰
    之處分，實有違誤，自應由本院裁定將原處分撤銷，另依違
    反道路交通管理處罰條例第47條第1款、第61條第3項及第63
    條第1項第1款及違反道路交通管理事件統一裁罰基準表之相
    關內容，以異議人於期限內到案聽候裁決，而對異議人處以
    基準表內所定之最低額罰鍰1,200元，及合計記違規點數4點
    之處分，以資適法。
六、據上論斷，應依道路交通管理處罰條例第87條第2項、道路
    交通案件處理辦法第19條、第20條前段，裁定如主文。
中    華    民    國   100    年    4     月    20    日
                     交通法庭   法  官   陳淑勤
以上正本證明與原本無異。
如不服本裁定，應於送達後5日內，向本院提出抗告狀。
                                書記官   謝竣閎
中    華    民    國   100    年    4     月    20    日